臺灣臺北地方法院民事判決　　　　　　　　　　　　九十三年度簡上字第五三０號
　 上　訴　人　丁○○
　　　　　　　 丙○○
　　　　　　　 乙○○
　 被　上訴人　甲○○
右當事人間清償債務事件，上訴人對於中華民國九十三年六月二十四日本院台北簡易
庭九十二年度北簡字第二七○五五號第一審判決提起上訴，本院於九十三年十一月十
九日言詞辯論終結，判決如下：
    主  文
原判決關於命上訴人丁○○連帶給付新台幣壹拾參萬元本息及命上訴人丙○○、乙○○連帶給付超過新台幣壹拾萬陸仟零玖拾壹元本息部分，及該部份假執行之宣告，暨
訴訟費用之裁判均廢棄。
右開廢棄部分，被上訴人在第一審之訴及其假執行之聲請均駁回。
其餘上訴駁回。
第一、二審訴訟費用由上訴人丙○○、乙○○連帶負擔百分之七十，餘由被上訴人負
擔。
    事實及理由
壹、本件上訴人丙○○、乙○○均未於言詞辯論期日到場，核無民事訴訟法第三百八
    十六條各款所列之情形，爰依被上訴人之聲請，由其一造辯論而為判決。
貳、關於上訴人丁○○部分：
    按和解成立者，與確定判決有同一之效力。民事訴訟法第三百八十條第一項定有
    明文，又原告起訴，違背第二百五十三條、第二百六十三條第二項之規定，或其
    訴訟標的為確定判決之效力所及者，法院應以裁定駁回之。同法第二百四十九條
    第一項第七款亦經明定，且此為法院依職權應審查之事項。本件經查：
（一）被上訴人主張伊係受讓訴外人楊莉娜對上訴人丁○○於民國九十二年四月二日
      在臺灣高等法院九十一年度上易字第三四四號民事事件準備程序中，所成立之
      私法上和解債權，因上訴人丁○○未依和解約定為給付，故對上訴人丁○○提
      起本訴，請求上訴人丁○○清償餘額新台幣（下同）十三萬元云云。惟查訴外
      人楊莉娜於九十年間向本院提起九十年度訴字第三四七八號損害賠償事件，請
      求上訴人連帶賠償渠等無權占有楊莉娜所拍定坐落台北縣新店市○○街二一巷
      六號三樓房屋及其基地所有權應有部分之損害四十八萬元本息，經第一審判決
      上訴人丁○○及乙○○應連帶給付楊莉娜三十七萬元本息，並駁回楊莉娜其餘
      之訴。嗣經楊莉娜提起上訴，由臺灣高等法院以九十一年度上易字第三四四號
      受理在案，楊莉娜復與上訴人於九十二年四月二日在受命法官行準備程序中成
      立訴訟上和解，楊莉娜並當庭追加請求上訴人丁○○應賠償楊莉娜因本院八十
      八年度裁全字第五六四八號假扣押所致損害一百六十三萬元。嗣雙方同意該二
      事件以一百七十萬元和解，至清償方法，則由上訴人丁○○當場給付二十萬元
      ，並同意楊莉娜得自本院八十八年度存字第五三○四號（該案提存案款為定期
      存款本金一百萬元及其利息）及九十一年度存字第九○號提存案款（該案提存
      案款為現金三十七萬元）中求償，並當場計算扣除前開金額本金後之餘款為十
      三萬元，因楊莉娜同意撤回對該案被告即本件上訴人乙○○、丙○○之請求及
      上訴，惟又恐上訴人丁○○拒不履行上開訴訟上和解內容，故要求上訴人丙○○、乙○○應在上訴人丁○○未於九十二年六月二日前履行上開給付時，就該
      十三萬元負連帶賠償責任。嗣於製作正式訴訟上和解筆錄時，因楊莉娜所追加
      上訴人丁○○假扣押損害賠償金一百六十三萬元部分非原訴之法律關係而與上
      訴人丙○○、乙○○無關，是其連帶給付部分恐有訴訟外和解之爭議，因此兩
      造同意不記明於和解筆錄上。故前揭上訴人丙○○及乙○○應就其中十三萬元
      連帶給付部分，即非屬訴訟上和解而僅具成立私法上之和解。
（二）最後該案楊莉娜與上訴人所簽認之訴訟上和解筆錄為：「一丁○○願給付楊莉
      娜本件原審判准之損害賠償新台幣（下同）三十七萬元及另案臺灣臺北地方法
      院八十八年度裁全字第五六四八號假扣押造成楊莉娜之損害一百三十三萬元，
      合計一百七十萬元。二前項給付由丁○○於和解當日給付二十萬元，餘款丁○○同意楊莉娜自臺灣臺北地方法院八十八年度存字第五三○四號及九十一年度
      存字第九○號提存之擔保本息內取償。三楊莉娜同意撤回臺灣臺北地方法院九
      十年度訴字第五四九五號損害賠償之訴。四丁○○同意撤銷臺灣台北地方法院
      八十八年度裁全字第五六四八號假扣押裁定及撤回該假扣押裁定之執行暨本院
      九十年度上字第八二○號損害賠償事件之第三審上訴。五楊莉娜對於乙○○之
      全部請求及對於丁○○其餘請求拋棄，六楊莉娜撤回對於丙○○部分之上訴。
      」。以上均經本院調閱臺灣高等法院九十一年上易字第三四四號案全卷核閱無
      誤，且經被上訴人自認在卷（見本院卷第二七頁準備程序筆錄）。故就上訴人
      丁○○而言，楊莉娜對之已因成立前揭訴訟上和解而取得執行名義。茲楊莉娜
      已就上訴人丁○○取得二十萬元及就前揭提存款聲請強制執行獲得一百四十萬
      四千七百四十九元之清償，如加計應由債務人即上訴人丁○○負擔之執行費用
      一萬零八百四十元後，其對上訴人丁○○之債權僅餘十萬六千零九十一元本息
      。楊莉娜既就上開十餘萬元仍得本於前揭訴訟上和解為執行名義續對上訴人丁○○為強制執行，則被上訴人受讓楊莉娜之上開訴訟上和解債權，自亦得以同
      一執行名義對上訴人丁○○為追償，殊無再提起訴訟之必要。原審未察仍就此
      部分為上訴人丁○○敗訴之判決，尚有未洽。上訴人丁○○上訴意旨指摘原判
      決此部分不當，求予廢棄改判，為有理由。
參、關於上訴人乙○○、丙○○部分：
一、被上訴人就上訴人乙○○、丙○○之上訴為答辯聲明：上訴駁回。並陳述：
    上訴人乙○○、丙○○與楊莉娜於九十二年四月二日在臺灣高等法院九十一年上
    易字第三四四號損害賠償事件準備程序中成立私法上之和解，上訴人乙○○、丙○○同意在上訴人丁○○未於九十二年六月二日前為給付時，負連帶給付楊莉娜
    十三萬元之責任。上開債權，業經楊莉娜於九十二年十一月十七日讓與被上訴人
    。被上訴人先後於九十二年十一月二十日、九十三年二月十三日分別通知上訴人
    丙○○及乙○○並請求清償債務未果，爰依債權讓與契約及和解契約請求上訴人
    乙○○、丙○○連帶給付被上訴人十三萬元及自九十二年六月三日起至清償日止
    按年息百分之五計算之利息。又楊莉娜對於本院九十二年度執字第一一八一一號
    強制執行案對上訴人丁○○僅請求十萬六千九百九十一元，其數額明顯計算錯誤
    ，惟其並未對其餘債權有所免除或拋棄，對本案債權自不生影響。況和解筆錄上
    已明確載明債務金額及清償日期，上訴人之上訴實無理由。
二、上訴人乙○○、丙○○則上訴聲明：（一）原判決不利上訴人乙○○、丙○○部
    分廢棄。（二）上開廢棄部分，被上訴人在第一審之訴及假執行之聲請均駁回。
    並陳述：被上訴人之債權係因楊莉娜移轉債權而取得，惟上訴人丁○○與楊莉娜
    之債權金額尚有爭議，楊莉娜對上訴人丁○○之債權僅餘九萬五千二百五十一元
    ，不包括執行費用。楊莉娜係將不實之債權金額讓與被上訴人，況上訴人與訴外
    人楊莉娜於台灣高等法院九十一年上易字第三四四號損害賠償事件準備程序中，
    成立訴訟上之和解時，即表明須待本院八十七年申執字第八四六五號分配款項結
    束時始清償系爭債務，現該案尚未分配完畢，是本件給付條件即尚未成就（按上
    訴人乙○○、丙○○於本院審理時，始提出楊莉娜對於上訴人丁○○之債權於本
    院九十二年度執字第一一八一一號強制執行事件執行後，僅餘九萬五千二百五十
    一元，並無十三萬元可供轉讓之新攻擊防禦方法，因此項攻擊防禦方法攸關勝敗
    ，如不允其提出，將顯失公平，且徒增訟源，爰依民事訴訟法第四百四十七條第
    一項第六款規定，予以准許，附此敘明）。
三、被上訴人主張伊有受讓楊莉娜債權，及楊莉娜與上訴人乙○○、丙○○成立私法
    上和解契約等事實，業據其提出前揭損害賠償事件準備程序筆錄影本、債權移轉
    契約書、債權讓與通知存證信函暨回執三份等件為證（見原審卷第四頁至第九頁
    、第十四頁至第十七頁），復經本院調閱且前案卷查明無訛，且為上訴人乙○○
    、丙○○所不爭執，堪信為真實。至被上訴人主張上訴人丁○○尚有十三萬元和
    解債務未清償，故上訴人丙○○、乙○○應與上訴人丁○○連帶給付十三萬元等
    語，則為上訴人否認，並以前揭情詞置辯。經查，本件楊莉娜與上訴人乙○○、
    丙○○所成立之私法上和解契約內容，除給付之約定及期限之限制外，並無關於
    其他和解條件之記載，是上訴人乙○○、丙○○所辯本件成立訴訟上之和解時，
    即表明須待本院八十七年申執字第八四六五號分配款項結束時始清償系爭債務，
    現該案尚未分配完畢，彼等因上訴人丁○○未清償而須負連帶給付責任之私法上
    和解債權給付條件即尚未成就云云，自非可取。
四、惟按債務人於受債權讓與之通知時，所得對抗讓與人之事由，皆得以之對抗受讓
    人。民法第二百九十九條第一項定有明文。經查，楊莉娜已持前揭臺灣高等法院
    九十一年度上易字第三四四號和解筆錄為執行名義，在一百五十萬元內請求本院
    民事執行處以九十二年度執字第一一八一一號強制執行上訴人丁○○所提存本院
    八十八年度存字第五三○四號及九十一年度存字第九○號提存案款，經執行法院
    扣押後已於九十二年五月十四日發給收取命令，楊莉娜據此領取提款案款本息共
    計一百四十萬四千七百四十九元，加計應由債務人即上訴人丁○○負擔之該案執
    行費用一萬零八百四十元後，其不足部分為十萬六千零九十一元等事實，業經本
    院依職權調閱九十一年度執字第一一八一一號案卷審閱無誤，準此，於楊莉娜將
    債權移轉予被上訴人並通知上訴人丙○○、乙○○時，其對上訴人丁○○之債權
    僅餘十萬六千零九十一元本息，並非十三萬元，則上訴人乙○○、丙○○辯稱其
    等所應負擔之債權數額並非十三萬元，即為可取。至上訴人乙○○、丙○○另辯
    稱該案執行費用應由債權人楊莉娜自行負擔云云。因按強制執行法第二十八條規
    定：強制執行之費用，以必要部分為限，由債務人負擔，並應與強制執行之債權
    同時收取。前項費用，執行法院得命債權人代為預納。依本條規定，執行費用一
    萬零八百四十元本即應由債務人丁○○負擔，是上訴人乙○○、丙○○所辯其等
    應清償之金額不應扣除執行費用，所餘得讓與之債權僅有九萬五千二百五十一元
    云云，仍無足取。
五、綜上所述，被上訴人本於債權讓與及和解契約，請求上訴人丙○○、乙○○連帶
    給付十萬六千零九十一元，及自九十二年六月三日起至清償日止，按週年利率百
    分之五計算之法定遲延利息部分，洵屬有據，應予准許。逾此範圍之請求，則屬
    無據，不應准許。從而，原審就上開應予准許部分，所為上訴人丙○○、乙○○
    敗訴之判決，並無不合。上訴人乙○○、丙○○上訴意旨指摘原判決此部分不當
    ，求予廢棄改判，為無理由；就上開不應准許部分，所為上訴人乙○○、丙○○
    敗訴之判決，則有未洽。上訴人乙○○、丙○○上訴意旨指摘原判決此部分不當
    ，求予廢棄，為有理由。
肆、據上論結，本件上訴為一部有理由，一部無理由，依民事訴訟法第四百三十六條
    之一第三項、第四百五十條、第四百四十九條第一項、第七十九條，第八十五條
    第二項、第四百六十三條、第三百八十五條第一項前段，判決如主文。
中　　　華　　　民　　　國　　九十三　　年　　十二　　月　　　三　　　日
                                民事第一庭審判長法官 謝碧莉
                                                法官 傅中樂
                                                法官 王貞秀
正本係照原本作成
本件不得上訴
中　　　華　　　民　　　國　　九十三　　年　　 十二 　月　　　六　　　日
                                              書記官 劉寶鈴
